【裁判字號】    95,訴,159
【裁判日期】    950814
【裁判案由】    第三人異議之訴
【裁判全文】
臺灣屏東地方法院民事判決               95年度訴字第159號
原      告  乙○○
被      告  屏東縣里港鄉農會
法定代理人  甲○○
訴訟代理人  張文雪律師
            許銘春律師
被      告  丙○○
上列當事人間第三人異議之訴事件，本院於民國95年7 月31日言
詞辯論終結，判決如下：
    主  文
原告之訴駁回。
訴訟費用由原告負擔。
    事實及理由
一、被告丙○○經合法通知，未於言詞辯論期日到場，核無民事
    訴訟法第386 條各款所列情形，爰依原告之聲請，由其一造
    辯論而為判決。
二、原告主張：坐落屏東縣里港鄉○○○段729 之2 、729 之3
    、756 之30、756 之35地號土地上之水泥柱蓋鐵皮雞舍2 棟
    ，建號未95號，面積合計1437.5平方公尺（下稱系爭建物）
    ，係多年前原告出錢所興建，作為養雞事業用途，並為原告
    所有，然因未保存登記而遭被告屏東縣里港鄉農會（下簡稱
    里港鄉農會）為滿足其債權，誤認為陳榮茂等人所有，而聲
    請本院以95年度執字第2694號查封拍賣，並經被告丙○○所
    拍定，為此，爰依強制執行法第15條提起第三人異議之訴等
    語，並聲明：(一)確認債務人陳榮茂、陳瑞豐、陳秀美、陳秀
    香及陳張素月就本院95年度執字第2694號事件中之標的物，
    即拍賣公告建物項編號1 所列建號未95號，坐落：屏東縣里
    港鄉○○○段729 之2 、729 之3 、756 之30、756 之35地
    號土地上之水泥柱蓋鐵皮雞舍2 棟，面積合計1437.5平方公
    尺之所有權關係不存在。(二)鈞院應將95年度執字第2694號強
    制執行程序有關前開標的物拍定金額75萬元交付原告。
三、被告里港鄉農會則以：上開強制執行事件債務人之被繼承人
    陳龍  積欠債務，被告前已數次聲請查封拍賣系爭標的物暨
    坐落之土地，執行案號分別為：本院87年度執字第9729號、
    89年度執字第8915號、91年度執字第4300號、92年度執字第
    23817 號，原告從未主張系爭標的物為其所有。詎系爭標的
    物暨坐落土地於95年4 月12日拍定後，原告方才提起本件訴
    訟，殊違常理等語，資為抗辯，並聲明：原告之訴駁回。
四、被告丙○○未於言詞辯論期日到場，亦未提出任何書狀或聲
    明陳述。
五、按確認法律關係之訴，非原告有即受確認判決之法律上利益
    者，不得提起之，民事訴訟法第247 條第1 項前段定有明文
    。所謂即受確認判決之法律上利益，係指法律關係之存否不
    明確，原告主觀上認其在法律上之地位有不安之狀態存在，
    且此種不安之狀態，能以確認判決將之除去者而言。若縱經
    法院判決確認，亦不能除去其不安之狀態者，即難認有即受
    確認判決之法律上利益。原告主張系爭建物為其所有，被告
    里港鄉農會以系爭建物為陳榮茂、陳瑞豐、陳秀美及陳張素
    月所有，並將前開建物向本院聲請強制執行查封拍賣，雖為
    被告里港鄉農會否認，惟原告提起之確認之訴，其目的係為
    排除被告里港鄉農會強制執行程序，然該第三人異議之訴須
    異議人有排除強制執行之權利始得提起，其提起本件確認系
    爭建物非前開第三人所有，與原告是否有排除強制執行之權
    利無涉，其不安之狀態無法經由法院之確定判決除去，則其
    提起本件確認之訴即無受確認判決之法律上利益，不應准許
    。
六、兩造對被告里港鄉農會以訴外人陳榮茂、陳瑞豐、陳秀美、
    陳秀香及陳張素月為執行債務人，向本院就其所有坐落屏東
    縣里港鄉○○○段729 之2 、729 之3 、756 之30、756 之
    35地號土地及土地上水泥柱蓋系爭建物查封拍賣，並由被告
    丙○○拍定之事實不爭執，並經本院依職權調閱本院95年度
    執字第2694號強制執行卷宗查核屬實，是本件本院所應審究
    者為：系爭標的物之所有權是否為原告所有？經查：
  (1)被告里港鄉農會於89年間以陳龍  及陳榮茂為執行債務人，
    向本院民事執行處就系爭建物及坐落土地聲請強制執行，經
    本院以89年度執字第8915號執行程序查封拍賣，因無人應買
    ，由本院核發債權憑證在案。嗣被告里港鄉農會就同一標的
    物於91年及92年再行聲請強制執行，經本院以91執字第4300
    、92執字23817 號執行程序查封拍賣，亦因無人應買，復經
    本院核發債權憑證。於95年被告里港鄉農會再次向本院就系
    爭建物及坐落土地聲請強制執行後，由被告丙○○拍定取得
    之事實，業經本院調閱前開執行卷宗查核屬實。
  (2)系爭建物於89年即經本院查封拍賣，至95年4 月19日由被告
    丙○○拍定，其間歷經4 次查封拍賣程序，第三人陳榮茂、
    陳龍  及其繼承人陳瑞豐、陳秀美、陳秀香、張陳素月均未
    主張系爭建物非其所有，而原告亦從未出面主張其權利。
  (3)又原告主張系爭建物為其所建，因地主當時沒有資金，乃與
    陳榮茂商議，由原告搭建鐵皮屋，地主出地，所得之利潤扣
    掉成本，由原告及陳榮茂按13比7 比例分配等語。然依其所
    述，其二者關係應屬合夥，既係共同經營事業，對於事業之
    資財遭法院查封拍賣，將使合夥事業無法繼續，該此等危險
    ，共同經營之原告如何於經四次拍賣均渾然不知，且該所有
    財產即將遭拍賣之危險竟亦未向法院主張權利，顯與常理不
    符。足徵原告並非系爭建物之所有權人。
  (4)再原告所提出之畜禽飼養登記證該負責人為陳忠勝，全民健
    康保險投保單為成立通知書投保單位為建行鐵工所，負責人
    為原告，尚不足以證明系爭建物為其所有。
  (5)另第三人陳榮茂及陳瑞豐、陳秀美、陳秀香、陳張素月於歷
    次執行程序中，接獲法院拍賣通知均未具狀或陳述否認其所
    有權利或表示系爭建物為原告所有，足徵彼等否認系爭建物
    為原告所有，原告聲請訊前開5 人，即無必要。
七、綜上所陳，被告提起確認之訴，非有即受確認判決之法律上
    利益，而系爭建物非原告所有，對於系爭建物並無足以排除
    強制執行之權利，其提起本件第三人異議之訴，並請求將本
    院95年度執字第2694號強制執行程序有關係爭建物拍定價金
    75萬元交付原告，即無理由，應予駁回。
八、本件事證已臻明確，兩造其餘攻擊防禦方法及所提證據，經
    核於結果不生影響，爰不一一論述，併此敘明。
據上論結，本件原告之訴為無理由，依民事訴訟法第78條，判決
如主文。
中    華    民    國    95    年    8     月    14    日
                  民事第一庭    審判長法  官  羅心芳
                                      法  官  林雅莉
                                      法  官  邱玉汝
正本係照原本作成。
如不服本判決，應於收受送達後20日內向本院提出上訴書狀，其
未表明上訴理由者，應於提出上訴後20日內向本院補提理由書狀
（均須按他造當事人之人數附繕本）。
中    華    民    國    95    年    8     月    16    日
                                      書記官  魏慧夷


司法院資訊處製作；財團法人民間司法改革基金會備份。
